【裁判字號】    99,交聲,210
【裁判日期】    991112
【裁判案由】    違反道路交通管理處罰條例聲明異議
【裁判全文】
臺灣雲林地方法院交通事件裁定         99年度交聲字第210號
原處分機關
即移送機關  交通部公路總局嘉義區監理所雲林監理站
異  議  人
即受處分人  甲○○
上列受處分人因違反道路交通管理處罰條例案件，對於交通部公
路總局嘉義區監理所雲林監理站民國99年9 月28日所為之裁決處
分（處分案號：雲監裁字第裁72-KAK006255號），聲明異議，本
院裁定如下：
    主  文
異議駁回。
    理  由
一、原處分意旨略以：異議人即受處分人（下稱異議人）甲○○
    所有之車牌號碼K7N-685 號重型機車由其妹徐藝佩騎乘，於
    民國99年8 月26日晚間10時5 分許，行經雲林縣斗六市○○
    路○段處，因有擅自變更機車方向燈顏色（藍色）之違規行
    為，為警攔停掣單當場舉發，嗣交通部公路總局嘉義區監理
    所雲林監理站（下稱移送機關）以其違規事實明確，依道路
    交通管理處罰條例第16條第1 項第2 款規定，裁處異議人罰
    鍰新臺幣（下同）900 元。
二、本件異議意旨略以：異議人辯稱上開機車方向燈原廠即是黃
    色，並無變更，其於舉發隔日亦前去向舉發警員余聲泉詳查
    ，機車電燈測試結果方向燈亦呈正常黃色，惟員警聲稱罰單
    已開造成錯誤，須經申訴管道方可撤銷，故本人方依法提出
    聲明異議云云。
三、按汽車有除頭燈外之燈光、雨刮、喇叭、照後鏡、排氣管、
    消音器設備不全或損壞不予修復，或擅自增、減、變更原有
    規格致影響行車安全者，處汽車所有人900 元以上1,800 元
    以下罰鍰，並應責令改正，道路交通管理處罰條例第3 條第
    8 款、第16條第1 項第2 款、第2 項定有明文。次按道路交
    通管理處罰條例及道路交通安全規則所稱之「汽車」，依道
    路交通管理處罰條例第3 條第8 款及道路交通安全規則第2
    條第1 項第1 款之規定，均包括「機器腳踏車」在內。又道
    路交通安全規則第39條之2 之附件7 車輛燈光與標誌檢驗規
    定二、（十）、1 規定：「（機車前位置燈）燈色應為白色
    或淡黃色」。
四、經查：
  (一)異議人所有車牌號碼K7N-685 號重型機車，於99年8 月26日
    晚間10時5 分許，由其妹徐藝佩騎乘行經雲林縣斗六市○○
    路○段處，為警以上開事由攔停舉發，並經移送機關以其違
    規事證明確，依法裁處異議人如前所述內容之裁罰等情，有
    雲林縣警察局99年8 月26日雲警交字第KAK006255 號舉發違
    反道路交通管理事件通知單，及移送機關99年9 月28日雲監
    裁字第裁72-KAK006255號裁決書各1 份在卷可稽，復為異議
    人所不否認，應可認定。
  (二)異議人雖否認有擅自變更機車方向燈顏色之行為，然此據證
    人即舉發員警余聲泉於本院99年10月29日調查時具結證稱：
    當天99年8 月26日20時至24時執行酒駕勤務，由巡佐廖振銘
    副所長，小隊8 人縮減車道攔檢，地點是斗六市○○路○ 段
    ，當時由其負責攔檢機車道部分，發現徐藝佩騎乘之重機車
    前面車燈變更為藍色，攔檢之後當場告知車燈顏色變更之違
    規事由，同時請徐藝佩打開電源，打開前方向燈（前位置燈
    ）；攔檢當時只有徐藝佩騎乘之該部機車經過，確認有改裝
    車燈之情形後攔查。而異議人之機車方向燈有2 組燈泡，一
    顆是方向燈的燈，一顆是前位置燈，異議人變更是前位置燈
    。其曾詢問車輛安檢審驗中心認證科，經回復機車方向燈組
    裡面有2 顆燈泡，1 顆是方向燈泡，1 顆是小燈燈泡，在交
    通安全規則則稱為機車前位置燈，而道路交通安全規則附件
    七車輛燈光與標誌檢驗規定第2 大項機器腳踏車燈光與標誌
    檢驗規定，方向燈組裡的燈色應為白色或淡黃色；車燈會有
    藍色燈光依照其實務經驗，應該都是自已改裝等語（本院卷
    第18頁至第19頁）。證人余聲泉對於當時查緝違規之詳細取
    締經過，與機車使用燈泡規格及相關規定等情證述甚詳，並
    衡諸執勤員警係依法執行公務，與異議人並不相識，素無怨
    隙，是其目睹及取締異議人之機車有上開違規情形，應無設
    詞攀誣或虛構違規事實以陷害異議人之理，況員警執行公務
    本身受行政懲處責任之監督，到庭具結作證更以刑罰擔保其
    真實性，殊無甘冒行政懲處及刑法偽證罪責任而刻意構詞誣
    陷異議人之必要。另證人余聲泉並當庭提出警方取締時錄影
    光碟1 片、道路交通管理處罰條例法規資料1 份、光陽機車
    零件型錄1 份（本院卷第21頁至第29頁）作為佐證，經本院
    勘驗上開取締時錄影光碟內容，證人余聲泉取締當時，確實
    有請徐藝佩打開電源、前方向燈（前位置燈），並告知違規
    事由等情，與證人余聲泉上開證述內容相符，是其證述應為
    實在，足堪採信。
  (三)再者，經本院對照被告提出照片2 張（本院卷第5 頁）所示
    ，在上開機車方向燈位置確有裝設2 枚燈泡，其中機車轉彎
    時切換方向之燈泡確未改裝，照片中顯示為橙黃色；然於該
    燈泡下方之機車前位置燈，於舉發時應係改裝為藍色燈泡，
    除經證人余聲泉證述如上，異議人亦於本院調查時自陳其機
    車前面小燈（於照片畫圈標示位置）是藍色等語（本院卷第
    19頁背面），可證異議人機車前位置燈確有改裝為藍色燈泡
    之事實，本件舉發單違規事實欄誤載為「擅自變更方向燈色
    」，應予改正。
  (四)而依道路交通管理處罰條例第16條第1 項第2 款規定之立法
    意旨，係在於保障行車安全，避免車輛設備裝置未合於規定
    而影響其他行車用路人之危險，本件異議人將機車前位置燈
    原有之白色或淡黃色燈泡改裝為藍色燈泡，有混淆其他用路
    人無法預知該機車行車方向之虞，已足影響行車安全。是異
    議人擅自變更原有規格致影響行車安全之違規行為，已足認
    定。
五、綜上，本件異議人確有擅自變更原有規格致影響行車安全之
    違規行為，則移送機關依道路交通管理處罰條例第16條第1
    項第2 款之規定，裁處異議人罰鍰900 元，並無違誤。從而
    ，異議人之異議為無理由，應予駁回。
據上論斷，應依道路交通管理處罰條例第87條第2 項、道路交通
案件處理辦法第19條，裁定如主文。
中    華    民    國    99    年    11    月    12    日
                    交通法庭    法  官  蕭雅毓
以上正本證明與原本無異。
如不服本裁定，應於裁定送達後5 日內向本院提出抗告狀（須附
繕本）。
                                書記官  鍾宜津
中    華    民    國    99    年    11    月    12    日

司法院資訊處製作；財團法人民間司法改革基金會備份。
